【裁判字號】    99,消債抗,265
【裁判日期】    991126
【裁判案由】    消債聲明異議
【裁判全文】
臺灣高雄地方法院民事裁定           99年度消債抗字第265號
抗  告  人  鄭淑英
相  對  人  萬泰商業銀行股份有限公司
法定代理人  周榮生
相  對  人  聯邦商業銀行股份有限公司
法定代理人  李憲章
上列當事人因消費者債務清理條例聲明異議事件，抗告人對於民
國99年10月18日本院99年度事聲字第348 號第一審裁定，提起抗
告，本院裁定如下：
    主  文
抗告駁回。
抗告程序費用新臺幣壹仟元由抗告人負擔。
    理  由
一、抗告意旨略以：抗告人戶籍設在高雄市○○區○○里○○鄰○
    ○路62之11號5 樓，短期內亦未搬遷住所，證明抗告人住居
    於高雄市，依內政部公布99年度歷年最低生活費，高雄市98
    、99年度最低生活費皆為新臺幣（下同）1 萬1,309 元，原
    裁定以9,829 元為抗告人最低生活費用，而認抗告人每月收
    入1 萬8,000 元，扣除9,829 元後，仍有8,171 元足資用以
    清償債務，是原司法事務官認可之更生方案裁定抗告人僅需
    每月清償6,500 元，未能兼衡考量債權人與抗告人權益之不
    當，所定內容亦有失公允，而廢棄原裁定。惟抗告人之每月
    最低生活費用應為1 萬1,309 元，收入扣除支出僅餘6,691
    元，抗告人所提之更生方案每月清償6,500 元，並未顯失公
    允，亦無未能兼衡抗告人與債權人權益不當之情事，爰依法
    提起本件抗告等語。
二、按債務人有薪資、執行業務所得或其他固定收入，法院認更
    生方案之條件公允者，得不經債權人會議可決，逕依債務人
    之聲請或依職權以裁定認可更生方案；有下列情形之一者，
    法院不得為前項之認可：三無擔保及無優先權債權受償總額
    ，顯低於法院裁定開始更生程序時，依清算程序所得受償之
    總額，消費者債務清理條例第64條第1 項定有明文。衡以消
    費者債務清理條例設制目的，乃使經濟上已陷於窘境之債務
    人，得藉由重建型之更生程序或清算型之清算程序清理其債
    務，以妥適調整債務人與債權人及其他利害關係人間之權利
    義務關係，保障債權人獲得公平受償，並謀求消費者經濟生
    活之重建復甦機會。是上開條文所稱「條件公允」者，自應
    審酌更生方案之內容是否詳為考量債務人之償債能力及償債
    基礎，並兼顧債權人受償利益，如債務人之經濟狀況在可預
    期之將來必發生變動，例如房屋貸款即將到期、懷孕子女將
    要出生致扶養費用增加、或未成年子女成年後失其受扶養權
    利等情形，自應於擬定更生方案時加以斟酌。
三、經查：
  (一)抗告人主張其居住於高雄市，並提出戶籍謄本為憑（見本院
    卷第6 頁），據戶籍謄本記載，抗告人自89年5 月30日起即
    居住於高雄市，是可認抗告人確屬住居於高雄市，應依高雄
    市認定其最低生活費之標準，更生方案及原審裁定均以臺灣
    省之最低生活費用標準計算抗告人之支出，難認合理，是抗
    告人每月個人必要支出應為1萬1,309元。
  (二)依抗告人於聲請更生程序中所提出之財產狀況說明書，其97
    年間除任職於西嶼茶凍舖，每月薪資1 萬8,000 元外，尚有
    已成年子女每月給予5,000 元，是抗告人每月之收入應為2
    萬3,000 元，有抗告人所提出之財產及收入狀況說明書在卷
    可證【見98年度司執消債更字第74號卷（下稱司執消債更卷
    ）第103 頁】，是以更生方案及原審裁定均認定抗告人之平
    均每月薪資為1 萬8,000 元，尚有未洽。又抗告人主張西嶼
    茶凍舖於99年7 、8 月因經營不善結束營業，給予抗告人退
    休金60餘萬元，惟未提出任何證明以實其說，難認可採。
  (三)抗告人原主張尚需扶養未成年子女張焜登，惟於99年5 月19
    日向本院司法事務官表示放棄主張張焜登之扶養費，有執行
    筆錄在卷可考（見司執消債更卷第245 頁反面）。則抗告人
    每月必要支出僅個人本身之生活費用1 萬1,309 元，是抗告
    人每月收入2萬3,000元扣除必要生活費用1萬1,309元，尚餘
    1 萬1,691 元可供清償債務。縱認抗告人確因西嶼茶凍舖結
    束營業而獲有60餘萬元之退休金，抗告人主張願全額清償債
    務，則抗告人每月之收入僅1 萬1,250 元【（60萬元÷96期
    ）＋5,000 元＝1萬1,250元﹞，扣除生活必要費用，僅餘59
    元，不足以履行更生方案，亦不得據以認可該更生方案，附
    此敘明。
四、綜上所述，本件更生方案逕行認定抗告人之每月平均薪資應
    為1 萬8,000 元及每月必要生活費用為9,829 元，均尚有未
    恰，對於債權人權益影響非微，本院司法事務官依職權認可
    系爭更生方案條件，自有可議。從而，原審廢棄原處分，認
    應由本院民事執行處依法另為審究處理，理由雖有不同，但
    結論並無二致，仍應予以維持。抗告人猶執陳詞，指摘原裁
    定不當，求予廢棄，為無理由，應予駁回。
五、據上論結，本件抗告為無理由，依消費者債務清理條例第11
    條第2 項、第15條，民事訴訟法第495 條之1 第1 項、第44
    9 條第1 項、第95條、第78條，裁定如主文。
中    華    民    國    99    年    11    月    26    日
                  民事第五庭  審判長法  官  黃國川
                                    法  官  劉定安
                                    法  官  張維君
上為正本係照原本作成。
本裁定不得再抗告。
中    華    民    國    99    年    11    月    26    日
                                    書記官  林秀珍

司法院資訊處製作；財團法人民間司法改革基金會備份。
